---
title: "NFF ELO rankings, division 1, høst"
author: "ANYthings"
toc: true
toc-title: "Table of Contents"
toc-depth: 2
code-fold: true
code-summary: "Show/Hide Code"
fig_format: svg
fig-width: 10
fig-height: 8
fig-cap: "ELO rankings and match predictions"
format: 
  html:
    theme: cosmo
  # pdf: default
    # toc: true
    # toc-title: "Table of Contents"
    # toc-depth: 2
    # code-fold: true
    # code-summary: "Show/Hide Code"
    # fig-width: 10
    # fig-height: 8
    # fig-cap: "ELO rankings and match predictions"
    # latex-engine: xelatex
    # includes:
    #   in_header: header.tex
  docx: default
#   toc: true
#   toc-title: "Table of Contents"
#   toc-depth: 2
#   code-fold: true
#   code-summary: "Show/Hide Code"
#   fig-width: 10
#   fig-height: 8
#   fig-cap: "ELO rankings and match predictions"
#   documentclass: report
#    fontsize: 11pt
#    geometry: margin=1in
#    font: serif  # Enforce PDF-based compatible font choice
---

```{r}
#| label: packages
#| echo: false
#| warning: false

library(tidyverse)
library(lubridate)
library(ggplot2)
options(bitmapType = "cairo")
```

```{r}
#| label: data_inputs
#| echo: false

data_øst <- "../data/kamper_012_25-07-10.xlsx"
data_vest <- "../data/kamper_012_vest_25-07-10.xlsx"
data <- "../data/kamper_012_1div_host_25-09-25.xlsx"
k_factor <- 60
```

```{r}
#| echo: false
matches_vest <- readxl::read_excel(data_vest)
matches_øst <- readxl::read_excel(data_øst)
matches_høst <- readxl::read_excel(data)

matches <- bind_rows(matches_vest, matches_øst, matches_høst)
# matches <- matches %>%
#   dplyr::filter(Hjemmelag != "Ready") %>%
#   dplyr::filter(Bortelag != "Ready")
tournament <- matches$Turnering[1]
```

## Team Ranking Analysis

### ELO ranking

-   Løst basert på https://en.wikipedia.org/wiki/World_Football_Elo_Ratings
-   Alle starter med 1500 i rank. Man taper og vinner rank avhengig av rangering til motstander og seriersmargin
-   Vil i teorien stabilisere seg over tid
-   Kan brukes til å predikere utfall av kamper
    -   En prediksjon fra 0 til 1 regnes for hver kamp basert på lagets ELO rangering og motstanders ELO rangering. En prediksjon på 0.7 vil si at man regner med at laget vil vinne denne kampen 7 av 10 ganger.

### Points

-   3 for seier, 1 for uavgjort, 0 for tap
-   Uspilte kamper predikeres basert på siste ELO rank (dvs lag med høyest rank vil vinne det meste, lavest rankt taper det meste osv).
-   Tett rangerte lag kan predikeres til uavgjort.

### Comparison

-   Er det samsvar mellom ELO rank og poengstilling

### Match outcome

-   Er det samsvar mellom prediksjon og resultat i spilte kamper. Grønn = resultat stemmer med forventet resultat , gul = prediksjonen var nokså nøytral (\~0.5), rød = resultat stemmer med forventet resultat

Alle parametre i analysen kan justeres. Dette er ikke noen fasit, men det er morsomt å se. Det er for eksempel interessant å se at KIL er på oppadgående trend, og at toppen i vår pulje ser ut til å være jevnere enn i pulje vest, hvor Heming og GUI ser ut til å rykke ifra.

## Data inputs

The data inputs for this analysis.

-   Dataset: `r data`
    -   The dataset containing match results, team rankings, and other relevant information.
-   Tournament: `r tournament`
    -   The specific tournament or league for which the ELO rankings are calculated.
-   K-factor: `r k_factor`
    -   Constant used in the Elo rating calculation, which determines how much a team's rating changes after each match.
-   G-factor:
    -   The G-factor is a multiplier applied during Elo rating calculations to refine adjustments according to the goal difference in matches. Its primary purpose is to reflect the relative dominance or competitiveness in a game, beyond simply noting who won or lost. By customizing the G-factor based on the goal margin (e.g., 0, 1, 2-3, 4-5, more than 5), we allow the Elo system to account for the degree of victory or loss. This introduces a sensitivity to the results' granularity, such that a narrow victory has a less pronounced effect than a wide-margin win.

```{r}
#| label: data_preparation
#| echo: false
#| warning: false

source("power_rankings_v7.R")
```

## Results and rankings

```{r}
#| label: figure_data_preparation
#| echo: false
#| warning: false

source("figures_and_tables_v2.R")
```

### ELO Rankings

```{r}
#| label: figure_elo
#| echo: false
#| warning: false
# Elo ranking plot ####
fig_elo
```

### Point standing and projected standing

```{r}
#| label: figure_points
#| echo: false
#| warning: false
# Point rankings and projections ####
fig_points
```


```{r}
#| label: figure_ppg
#| echo: false
#| warning: false
# Point rankings and projections ####
fig_ppg
```

```{r}
#| label: tbl_standings_current
#| echo: false
#| warning: false
# Add table with the final standings
tbl_standings_current_gt
```

```{r}
#| label: tbl_standings_proj
#| echo: false
#| warning: false
# Add table with the projected standings
tbl_standings_projected_gt
```

```{r}
#| label: tbl_ppg
#| echo: false
#| warning: false
# Table with total points per team
tbl_points_per_team_gt
```

### Match predictions

```{r}
#| label: figure_match_predictions
#| echo: false
#| warning: false
# Heat plot ####
# heatmap_plot
```

```{r}
#| label: figure_match_predictions_round
#| echo: false
#| warning: false
#| fig.width: 10
#| fig.height: 12
# Heat plot ####
# Visualization using a heatmap
heatmap_plot_round
```

```{r}
#| label: figure_heat_ppg
#| echo: false
#| warning: false
#| fig.width: 10
#| fig.height: 12
# Heat plot ####
# Visualization using a heatmap
heatmap_plot_ppg
```

```{r}
#| label: figure_elo_point_comparison
#| echo: false
#| warning: false
# Compare points and Elo rankings ####
fig_comp
```
